【裁判字號】    93,訴,670
【裁判日期】    950919
【裁判案由】    損害賠償
【裁判全文】
臺灣嘉義地方法院民事判決               93年度訴字第670號
原      告  丙○○
訴訟代理人  汪玉蓮律師
複 代理 人  乙○○
被      告  甲○○
上列當事人間損害賠償事件，於中華民國95年9月5日言詞辯論終
結，本院判決如下：
    主  文
被告應給付原告新臺幣捌萬捌仟捌佰拾肆元，及自民國九十三年
十月十二日起至清償日止，按週年利率百分之五計算之利息。
原告其餘之訴駁回。
訴訟費用由被告負擔百分之六，餘由原告負擔。
本判決第一項得假執行。
原告其餘假執行之聲請駁回。
    事  實  及  理  由
壹、程序方面：
一、被告經合法通知未於言詞辯論期日到場，核無民事訴訟法第
    386條各款所定情事之一，爰依原告之聲請，由其一造辯論
    而為判決。
二、按訴狀送達後，原告不得將原訴變更或追加他訴。但擴張或
    減縮應受判決事項之聲明者，不在此限，民事訴訟法第255
    條第1項第3款定有明文。本件原告起訴時，請求被告給付新
    臺幣（下同）1,470,763元，嗣於訴訟進行中，原告擴張聲
    明金額為1,495,869元，經核與上揭法條規定並無不合，應
    予准許。
貳、實體方面：
一、原告起訴主張：
（一）被告於民國（下同）92年12月24日上午9點15分許，駕駛
      車牌號碼ＲＷ—5155號自用小客車，沿省道台一線公路由
      南向北行駛，行經嘉義縣民雄鄉○○村○○路○段12號前
      十字路口時，本應注意能注意車前狀況，隨時採取必要之
      安全措施及車輛行經有號誌之交叉路口，應減速慢行小心
      駕駛，以避免發生碰撞之危險，且依當時天候、視線、路
      況、視距等情況，無不能注意之情事，竟認前方為綠燈號
      誌，而疏未注意貿然以時速80公里之高速（當地限速70公
      里）橫越上開路口，適有原告所騎乘車號ＹＺＢ—323號
      輕型機車，沿省道台一線公路由北向南在該路口欲行左轉
      ，二車因而發生碰撞，致原告受有右耳撕裂傷、前十字韌
      帶撕裂性骨折、左側肩胛骨骨折、右側耳朵撕裂傷、腦震
      盪之傷害，爰依民法第184條、193條第1項、195條第1項
      前段規定，向被告請求賠償醫療費用80,369元、其他開支
      （調角度護膝9,500元、機車修理費6,000元）、看護費用
      30 萬、減少勞動損失30萬元、精神慰撫金80萬元等語。
      並聲明：1、被告應給付原告1,495,869元，並自起訴狀繕
      本送達翌日起至清償日止按年息5％計算之利息。2、原告
      願供擔保請准以宣告假執行。
（二）就鑑定陳述如下：
   1、本件屬鑑定意見可能性三（輕機車及自小客車均闖紅燈）
      ：原告依號誌正常行駛，被告闖紅燈，則原告過失責任0
      ％，被告過失責任100％。若考慮省道紅燈因素，雖第一
      階段省道紅燈，但是在撞擊階段原告係依號誌正常行駛，
      原告過失比例也僅5％，被告過失責任95％。
   2、原告並無鑑定意見可能性一（輕機車違規內側快車道左轉
      ）、可能性二（自小客車闖紅燈，輕機車違規行駛內側車
      道闖紅燈左轉）之情形：原告在刑事案件稱係綠燈才橫向
      走斑馬線，與員警劉明和稱撞擊位置在台一縣內側車道斑
      馬線上相符，故原告係在號誌正常行駛，非由內側快車道
      進行左轉；且原告勘驗現場時亦稱，見東西向號誌為綠燈
      後再通過建國路，通過建國路時是沿斑馬線南側行駛，被
      告在相關陳述亦稱，原告係興南村往福樂村（西向東）行
      駛橫越馬路，均未指稱原告機車是由內側快車道進行左轉
      之情事。因而原鑑定報告可能性一40％～50％，可能性二
      30％～40％均與事實不符。
二、被告未於最後言詞辯論期日到場，亦未提出書狀陳述意見，
    依其以前到庭聲明，陳述如下：
（一）案發當時行車速度雖然確有達到80公里，但是到了十字路
      口之事故地點便放鬆油門減速，此時發現原告騎機車從左
      側中線快車道，高速衝出，撞擊被告汽車左前輪，肇生交
      通事故。且原告當時未扣安全帽帶，刑事判決認定的車禍
      撞擊點也不對。
（二）就損害賠償金額方面：
   1、其他開支：調角度護膝費用是原告自行亂敷草藥才會造成
                二次傷害；機車本身沒重大損害，修理費應無
                必要。
   2、看護費用：原告沒有請看護，且也無必要。
   3、勞動損失：原告沒有如此高的薪水收入，且並沒有因此減少
                勞動能力。
   4、精神慰撫金：不同意請求。
三、兩造不爭執事項：
（一）被告於92年12月24日上午9點15分許，駕駛車牌號碼ＲＷ
      —5155號自用小客車，沿省道台一線公路由南向北行駛，
      行經嘉義縣民雄鄉○○村○○路○段12號前十字路口時，
      與原告所騎乘車號ＹＺＢ—323號輕型機車發生碰撞。
（二）刑事卷宗所附之道路交通事故現場圖為正確。
（三）原告因本件車禍受有右耳撕裂傷、前十字韌帶撕裂性骨折
      、左側肩胛骨骨折、右側耳朵撕裂傷、腦震盪等傷害。
（四）原告所支出之醫藥費用59,243元。
四、原告主張被告係車禍肇事主因，應負95％或全部之過失賠償
    責任等情，為被告否認並辯稱：伊當時經過十字路口有減速
    ，係原告突然由左側衝出來撞伊才發生車禍，且求償金額過
    高等語。是本件爭點在於：
（一）被告是否有過失即：是否未注意車前狀況？是否遇交岔路
      口仍超速行駛？
（二）原告是否與有過失即：是否違規利用內側車道左轉？是否
      闖紅燈？
（三）兩造過失比例若干？
（四）原告所得請求之損害賠償金額若干？
五、經查：按汽車行車速度應依標誌或標線之規定，並注意車前
    狀況，隨時採取必要之安全措施，道路交通安全規則第93條
    第1項、第94條第3項分別定有明文，又綠燈可通行，不過為
    指揮交通之一種手段，途中有無發生危險之可能，仍應由行
    車之駕駛人為充分之注意，自難以其行車之燈號係綠燈，可
    以通行，即可不注意車前狀況，被告甲○○駕駛汽車，自應
    注意及此。依本院職權調閱93年交簡附民第24號刑事卷宗所
    附之道路交通事故現場圖、道路交通事故調查報告表及車禍
    現場照片所示，本案車禍發生當時係日間，當地平坦、乾燥
    、無缺陷，且無障礙物，視距良好，被告所行駛之肇事路段
    時速限制50公里，此為兩造所不爭，復經本院刑事庭於審理
    中勘驗現場無誤（詳見前開刑事第二審卷宗第45頁正面）。
    而被告甲○○前於刑事案件警詢中供稱：「我發現丙○○由
    西向東橫越馬路，當時她的車道號誌為紅燈，我約20公尺前
    發現她即煞車」、「我的方向是綠燈，因為那條路上有4個
    紅綠燈，我速度快一點可以一次通過4個紅綠燈，所以我當
    時速度有一點快」、「我在25公尺之前就看到丙○○」，復
    於本院刑事庭審理中供稱：「當時安全島插了許多競選旗子
    有擋住部分視線，我當時車速快了些，剎車痕有18公尺」，
    另依上揭現場圖所示被告右車輪剎車後所留下之剎車痕13.6
    公尺長及左車輪車後所留下之剎車痕11.5公尺長，各加計被
    告之車身長度4.3公尺，從15.8公尺左側剎車痕推估其車速
    介於49.6～57.2公里之間，從17.9公尺右側剎車痕推估其車
    速介於52.8～60.9公里之間，足見當時被告行經交岔路口，
    明知沿路均有競選旗幟阻擋視線，仍未注意謹慎通過，並因
    欲連續通過綠燈號誌路口而超速行駛，其有過失甚明。
六、按因故意或過失，不法侵害他人之權利者，負損害賠償責任
    ；汽車、機車或其他非依軌道行駛之動力車輛，在使用中加
    損害於他人者，駕駛人應賠償因此所生之損害；不法侵害他
    人之身體或健康者，對於被害人因此喪失或減少勞動能力，
    或增加生活上之需要時，應負損害賠償責任；不法侵害他人
    之身體、健康、名譽、自由、信用、隱私、貞操，或不法侵
    害其他人格法益而情節重大者，被害人雖非財產上之損害，
    亦得請求賠償相當之金額，民法第184條第1項前段、第191
    條之2前段、第193條第1項、第195條第1項前段分別定有明
    文。查原告因被告之駕駛過失行為，致受有右耳撕裂傷、前
    十字韌帶撕裂性骨折、左側肩胛骨骨折、右側耳朵撕裂傷、
    腦震盪等傷害，自得依上開規定請損害賠償，茲就原告請求
    之項目及金額，核列如下：
（一）醫療費用部分：原告原起訴請求之醫療費用59,243元，為
      被告所自認，自應准許。至原告於95年8月1日具狀追加之
      醫療費用21,126元，據其提出嘉義基督教醫院之醫療費用
      收據198紙為證，被告經合法通知未到庭，對原告主張此
      部分之事實亦未提出書狀表示爭執，依民事訴訟法第280
      條第3項規定，視同自認，原告主張之事實應堪採信。從
      而，原告請求之醫療費用合計為80,369元，為有理由，應
      予准許。
（二）增加生活需要部分：原告請求之費用為調角度護膝9,500
      元及機車修理費6,000元，經其提出收據2紙為證。經本院
      向嘉義基督教醫院函查結果，該院函覆：丙○○前十字韌
      帶撕裂骨折，需要護具，有該院95年7月15日（95）嘉基
      醫字第1091號函文1紙附卷可稽，是調角度護膝應為必要
      ，所需費用9,500元應予准許。另原告請求之機車修理費
      6,000元，為被告所否認，觀之原告所提出之收據日期為
      93年3月16日，距本件車禍發生時間為92年12月24日，日
      期相距已近3個月，難認即為本件車禍所造成，參以警卷
      所附機車損害情形之照片，亦難認有收據所示之損害情形
      ，原告復未提出其他證據以實其說，故原告此部分請求為
      無理由，應予駁回。
（三）看護費用部分：原告請求之看護費包括自事故發生時起5
      個月，1日以2千元計算，共計30萬元。經本院向嘉義基督
      教醫院函查結果，認原告因頭部外傷住院期間需他人照顧
      ，有前揭該院函文在卷可考；另該院以95年8月18日（95
      ）嘉基醫字第1309號函文覆以本院所函查原告骨折復原情
      形，略謂：原告之右膝脛骨平台骨折，左肩肩胛骨骨折，
      約六個星期可得初步穩定等語，亦有上開函文附卷可資佐
      證，是應認原告自92年12月24日起六週內（即42日，含住
      院10日），均須人看護，看護費用以1日2千元計，共計
      84,000元，應予准許，其他部分之請求則無理由，應予駁
      回。
（四）減少勞動能力之損害部分：原告主張因本件車禍喪失勞動
      能力，致其半年無法工作，請求30萬元等語。經查，原告
      主張其於自家店中照顧生意，此為被告所不爭，應以每月
      基本工資15,840元計算為當，而原告因本件車禍所喪失之
      勞動能力，應以前項所述之原告需人看護之期間為其完全
      喪失勞動能力之期間，是其減少勞動能力之損害共計
      22,176元（15840x2/60x42=22176），其他部分之請求則
      無理由，應予駁回。
（五）精神慰撫金部分：原告請求賠償80萬元之精神慰撫金云云
      。查原告因本件事禍受有右耳撕裂傷、前十字韌帶撕裂性
      骨折、左側肩胛骨骨折、右側耳朵撕裂傷、腦震盪等傷害
      ，傷勢非輕，精神上自受有痛苦，其請求精神上慰撫金，
      即非無據。查被告為大學畢業，94年度所得為245,583元
      ，名下並有房屋、土地各1筆及多筆投資，有稅務電子閘
      門財產所得調件明細表1份可稽；原告則係高職肄業，94
      年度所得為107,726元，名下另有房屋1筆、土地1筆，有
      稅務電子閘門財產所得調件明細表1份足憑。本院參酌兩
      造之身分、地位、經濟能力，以及原告因受傷治療所受之
      痛苦等情，認原告請求之精神慰撫金以10萬元為適當，應
      予准許，逾此部分之請求，尚屬過高，不應准許。
（六）依上所述，原告所得請求得准許之金額為296,045元（
      80369＋9500＋84000+22176+100000＝296045）。
七、按損害之發生或擴大，被害人與有過失者，法院得減輕賠償
    金額或免除之。民法第217條第1項定有明文。經查，本件經
    送財團法人成大研究發展基金會鑑定結果，認：
（一）原告於93年5月25日在臺灣嘉義地方法院檢察署第一偵查
      中供稱：…我沿省道由民雄往嘉義方向，到路口要左轉，
      左轉後到甲○○的車道就被撞倒了。（你的燈號是什麼？
      ）省道燈號是紅燈，那裡沒有待轉區。（你是紅燈左轉？
      ）是。（究竟你當時的燈號是什麼？）紅燈。我要左轉。
      （鑑定分析註：據此丙○○指稱是看到省道紅燈後左轉，
      並未指稱當時有看到橫向道路燈號，本鑑定分析根據現場
      勘查，確定北往南行時，的確無法看到左側橫向路口（
      124巷，福樂社區）的燈號，此外從道路西側「民雄鄉農
      會興南分部」欲穿越省道時，可以清楚看到橫向道路燈號
      （如鑑定分析現場勘查照片），因此據此可以指出丙○○
      在還沒看到橫向道路燈號綠燈時即左轉，然而至此亦還無
      法確定其轉彎穿越路口動線。
（二）根據現場勘查，事故路口分隔島缺口寬24.5公尺，124巷
      福樂社區的路口亦比較接近路口北面，加以本路口西側農
      會方向穿越路口車流不多，以及臺灣地區機車在沒有左轉
      待轉區時的左轉特性，鑑定分析認為本案丙○○輕機車事
      由北往南第一道行人穿越到處開始左轉。
（三）鑑定分析根據警卷14頁下幀照片，輕機車倒地位置，在3
      公尺寬的行人穿越道線稍南，距離自小客車左側剎車痕仍
      有一段距離。而輕機車一定需要在自小客車剎車過程中與
      自小客車發生撞擊，否則兩車不會發生撞擊，因此輕機車
      撞擊受力後曾向後（向西）向北反彈（受自小客車南往北
      施力之緣故）。再比對警卷第13頁下幀照片，機車車頭約
      略對向124巷，福樂地區出入口；加以13頁照片中輕機車
      與自小客車最後停止以及行人穿越道的相對位置，鑑定分
      析無法排除本案輕機車是由「禁行機車」的快車道上直接
      左轉。由於本路口中央有分隔島，所以根據事故所在位置
      ，事故當時丙○○騎機車仍未完成左轉動作。
（四）鑑定意見認原告之輕機車違規由內側快車道左轉為最大可
      能性：本件車禍發生前，甲○○駕駛ＲＷ—5155號自小客
      車沿台一線省道民雄路段南往北行駛在內側快車道上，丙
      ○○騎乘ＹＺＢ—313號輕機車北往南行，提早違規切入
      到內側快車道，並於事故路口欲伺機左轉進入124巷福樂
      社區，此時甲○○因為欲連續通過鄰近號誌路口的緣故，
      車速較高，結果丙○○則因為違規利用快車道伺機左轉時
      未注意前方對向來車，以致於綠燈左轉時與對向綠燈來車
      在內側快車道上發生撞擊。
（五）參以本路段單向寬14.9公尺，以原告於刑事案件中所自陳
      車速「約10公里」、「約20」、「大約二、三十公里」，
      行駛穿越兩線快車道，一線混合車道寬11.4公尺約需時間
      1.4（車速30公里），2.1秒（車速20公里）或4.1秒（車
      速10公里）。加以機車見號誌變化後起步，其起步延滯加
      上加速至20公里的速度約需2秒，因此如果丙○○從混合
      車道起步，約需4.1秒（以20公里車速計算，2.1＋2）後
      ，方會進入本案的碰撞區域，而4.1秒算是不短的時間，
      一般高速（車速50公里以上）闖紅燈的車輛不會在紅燈亮
      後此一長時間後仍繼續高速闖紅燈。因此本案以輕機車提
      早進入內側車道為可能。就兩造是否有闖紅燈之情事，鑑
      定結果則均認較無可能性。
（六）依據最大可能性一，本件車禍的原因為：「一、丙○○違
      規利用內側快車道左轉，未注意對向來車為主要肇事原因
      ，二、甲○○行經號誌化路口未注意對向轉彎車輛為肇事
      次因。」，此有該基金會95年5月12日成大研基建字第095
      01035號函文所附鑑定報告及現場照片為證。
（七）本院斟酌肇事之情狀，認原告就其前揭過失之情應負擔70
      ％過失責任，被告則應負擔30％之過失責任。原告主張本
      件純係被告之過失云云，不足採信。因此原告既與有過失
      ，依前開說明，即應適用過失相抵之原則。從而本院審酌
      前開兩造之過失程度，認被告應負之過失責任（為肇事次
      因）為30％，原告應負之過失責任（為肇事主因）則為
      70％；換言之，原告得請求被告應賠償金額之30％方屬公
      允適當。則原告所得請求之金額為88,814元（296045x
      0.3=88814，元以下四捨五入）
八、綜上所述，原告基於侵權行為損害賠償請求權之法律關係，
    請求被告應給付原告88,814元，及自起訴狀繕本送達之翌日
    即93年10月12日起至清償日止，按週年利率5％計算之利息
    ，為有理由，應予准許。逾此部分所為之請求，為無理由，
    則予駁回。
九、原告陳明願供擔保，聲請宣告假執行。經核原告勝訴部分，
    因未逾500,000元，依民事訴訟法第389條第1項第5款之規定
    ，法院應依職權宣告假執行，原告就其勝訴部分所為假執行
    之聲請，應視為僅促使法院發動其職權，爰依職權宣告假執
    行。至就逾500,000元部分，原告其餘假執行之聲請，則因
    訴之駁回而失所依附，不予准許。
十、本件待證事實已臻明瞭，兩造其餘攻擊防禦方法及舉證，對
    判決之結果已不生影響，爰不一一詳為審酌，併此敘明。
十一、訴訟費用裁判之依據：民事訴訟法第79條。
中    華    民    國    95    年    9    月    19     日
                  民事第一庭法  官  陳俞婷
以上正本係照原本作成。
如對本判決上訴須於判決送達後20日內向本院提出上訴狀。
中    華    民    國    95    年    9    月    25     日
                            書記官  林美足


司法院資訊處製作；財團法人民間司法改革基金會備份。
